【裁判字號】    86,簡上,153
【裁判日期】    920415
【裁判案由】    
【裁判全文】
臺灣桃園地方法院民事判決  八十六年度簡上字第一五三號
    上  訴  人    乙○○
    訴訟代理人    簡長順律師
    複  代理人    李惠平律師
    被上訴人      甲○○
    訴訟代理人    郭啟榮律師
    複  代理人    游雅雯      .
右當事人間請求給付票款事件，上訴人對於中華民國八十六年七月二十八日本院中壢
簡易庭八十六年度壢簡字第二四二號第一審簡易判決提起上訴，本院判決如左：
    主      文
原判決廢棄。
被上訴人應給付上訴人新台幣壹佰萬元及如附表所示各票據提示日起至清償日止，按
年息百分之六計算之利息。
第一、二審訴訟費用由被上訴人負擔。
    事      實
甲、上訴人方面：
一、聲明：如主文所示。
二、陳述：除與原判決所記載相同者，茲予引用外，補稱：
  (一)上訴人係一般持票人：上訴人固係訴外人吳寶銅之配偶，然本件訴外人吳寶銅於
    民國（下同）八十四年三月四日向上訴人借款新台幣（下同）三百萬元，以便其
    提供法院假扣押擔保金三百萬元，嗣訴外人吳寶銅與被上訴人和解，一次取得被
    上訴人所簽發之支票共三十餘張，面額共一千二百餘萬元，並將支票於八十四年
    五月間交付上訴人，除其中六紙面額各二十萬元之支票係清償其向上訴人借款，
    其餘則由上訴人代為提示。故而本件系爭支票是上訴人善意持有，並非無對價，
    或無相當對價關係。又本件系爭支票係被上訴人交付上訴人配偶（即訴外人吳寶
    銅），乃是有權處分，故並無惡意取得之情形。
  (二)被上訴人與訴外人吳寶銅二人因前揭三十餘張支票，迭經訴訟，最後經鈞院八十
    六年簡上字第二五號判決等事件確定，吳寶銅有權行使該支票之票據權利。則本
    件上訴人之前手既有權行使票據權利，縱然上訴人不得享有優於前手之權利，被
    上訴人仍有支付之義務，更何況如前所述，上訴人並非惡意取得，又非被上訴人
    之直接當事人，亦無任何不得行使票據權利之事證。本件既與前揭鈞院八十六年
    簡上字第二五號判決有重大關係，上訴人自得援引該事件所有確定事實為攻擊方
    法，附此敘明。
  (三)被上訴人於言詞辯論程序新提出證物而為抗辯，上訴人認為既未於準備程序中提
    出，即生失權效果不能再提出，而且此部分所涉及乃被上訴人能否對抗訴外人吳
    寶銅的問題，與上訴人無關。
三、證據：除援用原審之證據方法外，補提判決書影本二份、裁定影本一份、確定證
    明影本一份為證。
乙、被上訴人方面：
一、聲明：(一)上訴駁回；(二)第二審訴訟費用由上訴人負擔。
二、陳述：除與原判決所記載相同者，茲予引用外，補稱：
  (一)本件系爭支票係期後背書讓與上訴人：依鈞院八十六年簡上字第二十五號判決書
    第二十、第二十一頁，理由九(二)所認定之事實，吳寶銅將本件支票讓與上訴人，
    係吳寶銅於該事件第一審受敗訴判決後之事。而上開事件第一審判決日期為八十
    五年十二月十六日，該判決附表編號十九至二十三的五張支票（即本件兩造爭執
    之附表五張支票）之票載發票日均在八十五年十二月三十日之前，足證上訴人自
    吳寶銅處受讓支票，均屬票據法第四十一條第一項之期後背書支票。換言之，吳
    寶銅將系爭五張支票讓與上訴人，僅有通常債權讓與之效力，上訴人並不能基於
    票據關係主張權利。
  (二)被上訴人已取得訴外人華晶實業有限公司（下稱華晶公司）對訴外人吳寶銅之借
    款返還請求債權，得對抗上訴人：查訴外人吳寶銅曾向華晶公司借款三千餘萬元
    ，上開欠款迄未清償，而華晶公司已訴請訴外人吳寶銅清償，目前於台灣高等法
    院審理中（九十年度重上字第五七三號，鈞院原審案號為八十五年重訴字第一五
    一號），屬已屆清償期之債務（民法第二百二十九條第二項後段之規定參照）。
    因華晶公司就其中一百二十萬元返還請求權，業已讓與被上訴人，故被上訴人得
    對抗訴外人吳寶銅之事由，亦得對抗上訴人。換言之，在吳寶銅清償被上訴人前
    開借款之前，被上訴人並無清償本件票款之義務，故本件上訴應予駁回。
三、證據：除援用原審之證據方法外，補提訊問筆錄影本一份、華晶公司讓與債權證
    明影本一份、起訴狀影本一份為證。
    理      由
一、程序方面：
  (一)本院八十六年簡上字第二十五號確定判決之既判力範圍：
    (1)本件訴訟於八十八年三月五日曾裁定，於本院八十五年度桃簡字第三○六號確
      認本票債權不存在事件（該事件上訴第二審案號為本院八十六年簡上字第二十
      五號）民事訴訟終結前，停止訴訟程序，理由為本件訴訟法律關係是否成立，
      係以該件訴訟為據。
    (2)嗣前揭另件訴訟業已終結，判決結果認定：(1)訴外人吳寶銅就本件訴訟所涉及
      之系爭五紙支票，對於被上訴人本具有票據上之權利；(2)前揭支票債權業已於
      本院桃園簡易庭八十五年度桃簡字第三○六號判決（判決日期為八十五年十二
      月十六日）後轉讓與本件上訴人，此票據轉讓為有權處分，難認上訴人係惡意
      取得票據，上訴人對被上訴人具有本件系爭五紙支票之支票債權；(3)前述判決
      結果，效力及於本件上訴人。以上認定，本件訴訟應受其既判力之拘束。
  (二)被上訴人於本件言詞辯論期日新提出之防禦方法及相關證據，均係準備程序中尚
    無從提出者，故不生準備程序失權之效果，仍應准其提出：
    (1)按未於準備程序主張之事項，於準備程序後行言詞辯論時，不得主張之，但因
      不可歸責於當事人之事由不能於準備程序提出者，不在此限（民事訴訟法第二
      百七十六條第一項第三款參照）；復按簡易訴訟程序，除本章別有規定外，仍
      適用第一章通常訴訟程序之規定（民事訴訟法第四百三十六條第二項參照）。
    (2)本件被上訴人於本院九十二年四月一日言詞辯論期日中，就本件訴訟提出兩項
      新防禦方法如下：依前揭本院八十六年簡上字第二十五號確定判決所認定之
      事實，本件系爭五張支票轉讓予上訴人之時間，在票載發票日之後，屬於期後
      背書轉讓，僅有通常債權讓與之效力，上訴人不能基於票據關係主張權利；
      華晶公司將其對訴外人吳寶銅之債權，其中一百二十萬元移轉予本件被上訴人
      ，得據此對抗上訴人云云。其中第一項防禦方法係於本院八十六年簡上字第二
      十五號判決確定後方得據以主張，第二項防禦方法所提出債權讓與證明之日期
      為九十二年一月三十日，顯然均因不可歸責於被上訴人之事由，不能於準備程
      序提出，參酌前揭規定，不生準備程序失權之效果，仍應准被上訴人提出。
二、被上訴人答辯稱本件系爭五張支票轉讓予上訴人之時間，在票載發票日之後，屬
    於期後背書轉讓，僅有通常債權讓與之效力，上訴人不能基於票據關係主張權利
    云云，其答辯並非可採：
  (一)按票據法第四十一條第一項所謂到期日後之背書，僅有通常債權轉讓之效力，係
    指期後背書所移轉者，僅為該票據之債權，無票據法上擔保效力，亦無抗辯限制
    之效力，與民法上一般債權讓與之效力相同，人的抗辯並不因讓與而中斷，票據
    債務人仍得以所得對抗執票人前手之事由對抗執票人而已，非謂執票人因此不得
    享有票據上之權利，有最高法院七十二年度台上字第一一五八號判決要旨可稽。
  (二)經查，根據前揭本院八十六年簡上字第二十五號確定判決所認定之事實，訴外人
    吳寶銅係於八十五年十二月十六日後，方轉讓上訴人本件附表之系爭五張支票，
    其中附表編號一至四的支票，訴外人吳寶銅確實係票載到期日後方轉讓上訴人，
    附表編號五之支票，訴外人吳寶銅亦可能係票載到期日後方轉讓上訴人，然根據
    前揭最高法院判決要旨，並非謂本件上訴人因此不得享有票據上之權利，從而被
    上訴人答辯稱前揭轉讓僅有通常債權讓與之效力，上訴人不能基於票據關係主張
    權利，此實屬誤會。且如前所述，本件兩造均受本院八十六年簡上字第二十五號
    確定判決之既判力所及，而該判決已確定上訴人對被上訴人之支票債權存在，被
    上訴人提出此項違反既判力之防禦方法，自非可採。
三、華晶公司九十二年一月三十日所出具之債權讓與證明，不論其真實性如何，實不
    足為有利被上訴人之證明：
  (一)如前所述，本件附表編號一至四的支票，訴外人吳寶銅確實係票載到期日後方轉
    讓上訴人，附表編號五之支票，訴外人吳寶銅亦可能係票載到期日後方轉讓上訴
    人，亦即人的抗辯並不因票據讓與而中斷，從而於訴外人吳寶銅將系爭五張支票
    轉讓上訴人前，如被上訴人有對抗訴外人吳寶銅之事由，亦得以之對抗上訴人。
  (二)惟查，訴外人吳寶銅至遲於本件訴訟起訴之日（八十六年一月二十日）前，已將
    系爭五張支票之權利轉讓與上訴人，而被上訴人所提出華晶公司九十二年一月三
    十日所出具之債權讓與證明，縱然確有該債權讓與之事，由時間觀點言，根本並
    非訴外人吳寶銅將系爭五張支票轉讓上訴人前之抗辯事由，故不論華晶公司是否
    確實對訴外人吳寶銅具有債權，顯然與本件無關，不足為有利被上訴人之證明。
四、綜上所述，本件上訴人主張對被上訴人具有系爭五張支票之債權，其主張為有理
    由。是則原審判決駁回上訴人之訴，於法尚有未洽，上訴意旨指摘原判決不當，
    求予廢棄改判，為有理由，自應由本院予以廢棄改判，判決如主文所示。
五、兩造其他攻擊防禦方法，對於本件判決結果無影響，故不一一論列，附此敘明。
六、據上論結，本件上訴為有理由，依民事訴訟法第四百三十六條之一第三項、第四
    百五十條、第七十八條，判決如主文。
中      華      民      國    九十二    年      四      月     十五     日
                                臺灣桃園地方法院民事第一庭
~B法      官  郭琇玲
~B法      官  田玉芬
~B法      官  文衍正
右為正本係照原本作成
不得上訴
中      華      民      國    九十二    年      四      月     十五     日
~B法院書記官  李劍龍
~F0
~T40
  附表
┌──┬────┬───────┬────┬─────────────┐
│編號│支票票號│金額（新台幣）│提示日期│        付款銀行          │
├──┼────┼───────┼────┼─────────────┤
│一  │0000000 │   二十萬元   │85.08.31│新竹區中小企業銀行內壢分行│
├──┼────┼───────┼────┼─────────────┤
│二  │0000000 │   二十萬元   │85.09.30│新竹區中小企業銀行內壢分行│
├──┼────┼───────┼────┼─────────────┤
│三  │0000000 │   二十萬元   │85.11.01│新竹區中小企業銀行內壢分行│
├──┼────┼───────┼────┼─────────────┤
│四  │0000000 │   二十萬元   │85.11.30│新竹區中小企業銀行內壢分行│
├──┼────┼───────┼────┼─────────────┤
│五  │0000000 │   二十萬元   │85.12.31│新竹區中小企業銀行內壢分行│
└──┴────┴───────┴────┴─────────────┘
  註：新竹區中小企業銀行已改制為新竹國際商業銀行股份有限公司。


司法院資訊處製作；財團法人民間司法改革基金會備份。
